【裁判字號】    89,易,810
【裁判日期】    890905
【裁判案由】    誣告
【裁判全文】
臺灣屏東地方法院刑事判決                          八十九年度易字第八一號
    公  訴  人  臺灣屏東地方法院檢察署檢察官
    被      告  乙○○
右列被告因誣告案件，經檢察官提起公訴（八十九年度偵字第一九六三號），本院判
決如左：
    主  文
乙○○無罪。
    理  由
一、公訴意旨略以：被告乙○○為安泰人壽保險股份有限公司（以下稱安泰公司）之
    業務員，明知其客戶甲○○於民國八十八年五月間，為支付所投保之人壽保險之
    保險費而簽發之付款銀行為中國農民銀行，面額為新台幣（下同）二萬五千元之
    支票，業於八十八年五月三十一日委託台灣省合作金庫屏東支庫以存入其所開戶
    之帳號0000000000000號之活期儲蓄存款內方式代收，並未遺失，
    但仍於八十九年二月八日以該紙支票業已遭竊為由，向中國農民銀行申請掛失止
    付，致該紙支票屆期提示時，遭業經聲請掛失止付為由而遭退票，嗣警方因屏東
    縣票據交換所函請偵辦該案後，於八十九年三月二日下午十時三十分許，通知被
    告到案說明後，始知上情，因認被告涉犯刑法第一百七十一條第一項之誣告罪嫌
    。
二、按犯罪事實應依證據認定之，無證據不得推定其犯罪事實；又不能證明被告犯罪
    或其行為不罰者，應諭知無罪之判決，刑事訴訟法第一百五十四條、第三百零一
    條第一項分別定有明文。而事實之認定，應憑證據，如未能發現相當證據，或證
    據不足以證明，自不能以推測或擬制之方法，為裁判基礎（最高法院四十年台上
    字第八六號判例參照）。又誣告罪之成立以意圖他人受刑事處分或懲戒處分，而
    為虛偽之告訴告發報告者為要件。所謂虛偽係指明知無此事實故意捏造而言，若
    告訴人誤認有此事實或以為有此嫌疑，自不得指為虛偽，即難科以本罪。（最高
    法院四十年臺上字第八八號判例參照）
三、本件公訴人認被告涉犯刑法第一百七十一條第一項誣告罪嫌，無非以（一）、證
    人甲○○之證述、被告自承將上開支票委託台灣省合作金庫屏東支庫代收及以該
    支票遭竊為由，向中國農民銀行申請掛失止付之事實，並有被告書立之遺失票據
    申請書、台灣省合作金庫屏東支庫之合金屏存字第二四二五號函、掛失止付票據
    提示人資料查報表及支票各一紙在卷可證。（二）、被告皮包遭竊之時間為八十
    八年七月十三日，向中國農民銀行申請掛失止付之日期為八十九年二月八日，則
    就記憶而言，被告於皮包遭竊時，應對該皮包內是否有含該支票之事實，有較清
    楚之記憶，然被告於偵訊中自承向警報告失竊時，並未敘明該失竊皮包內含該支
    票之情形等為論據。訊據被告則堅詞否認有何公訴人所指之情事，辯稱：伊忘記
    已將上開支票委託台灣省合作金庫屏東支庫代收，八十八年七月十三日遺失皮包
    時以為支票一起遺失，所以才去申請掛失止付，並不是故意的等語。
四、經查：
  （一）、證人甲○○於八十八年五月間曾向被告投保安泰公司之人壽保險，並開立
          中國農民銀行，面額：二萬五千元。發票日：八十九年二月七日之支票一
          紙，用以支付保險費。被告收受上開支票後，即於八十八年五月三十一日
          委託台灣省合作金庫屏東支庫將上開支票存入其所開戶之帳號00000
          00000000號之活期儲蓄存款代收。八十九年二月八日被告另以該
          紙支票業已遭竊為由，向中國農民銀行申請掛失止付，致該紙支票屆期提
          示時，經聲請掛失止付而遭退票等情。業據被告供承在卷，核與證人李金
          齡所述情節相符，復有支票影本、遺失票據申報書、台灣省合作金庫屏東
          支庫八十九年四月二十九日合金屏存字第二四二五號函、掛失止付票據提
          示人資料查報表影本各一紙在卷可證，堪認為真實。
  （二）、被告於八十八年十月份告知證人甲○○支票可能遺失，惟因該支票尚未到
          期，證人甲○○遂告訴被告續予找尋該支票，因證人甲○○未給予被告該
          支票之票號，致被告無法申報遺失，嗣經銀行通知證人甲○○該支票已提
          示，始由證人甲○○再通知被告申請止付等情，亦經被告陳稱在卷，核與
          證人甲○○證述情節相符。是而被告非遲至八十九年二月八日始起意向中
          國農民銀行申請掛失止付，洵堪認定。而比較八十八年五月三十一日被告
          委託台灣省合作金庫屏東支庫將上開支票存入其所開戶內、同年七月十三
          日被告皮包遭竊及同年十月間被告向證人要求該支票票號欲辦理止付之三
          時段間隔相當，尚難遽以認定被告對於該支票隨同皮包失竊之情有較清楚
          之記憶。因而被告因皮包遭竊而誤認該支票同時失竊，容有可能。再者，
          被告雖於偵查中坦稱向警報告失竊時，並未敘明該失竊皮包內含該支票之
          情形等語。惟於本院審理中則另稱有告知警員上開支票失竊一節，並提出
          屏東縣警察局屏東分局案件受理證明單一紙為據，是而被告於皮包遭竊時
          是否確向警員陳明該支票同時遺失，實有可疑，然亦足證被告無法確定該
          支票是否失竊之事實。
  （三）、證人甲○○於八十八年五月間向被告承保之人壽保險所開立八十九年二月
          七日到期之上開支票，係為繳付八十八年保險費一節，亦經被告供承在卷
          ，核與證人甲○○所述情節相符。諒以該支票於八十九年二月七日始得提
          示兌現，而證人甲○○係向被告承保八十八年度之人壽保險，保費亦已交
          畢，則證人甲○○該年度之保險係被告先為代繳，應堪認定。故被告稱先
          代證人甲○○繳納保險費等語，洵屬有據。據上，該支票已係被告應領之
          款項，被告向銀行申請該支票掛失止付，將致其無法領得該支票之款項，
          反致受害，是衡無誣告之動機。
  （四）、綜上所述，被告所辯足堪採信，亦洵無誣告之動機，本件純係被告誤認有
          遺失支票之事實，揆諸前揭說明，尚不得指其有虛偽告發之情。此外，復
          查無其他積極證據，足以證明被告涉犯公訴人所指之誣告罪名，自屬不能
          證明被告犯罪，應諭知被告無罪之判決。
據上論斷，應依刑事訴訟法第三百零一條第一項，判決如主文。
本案經檢察官林津鋒到庭執行職務。
中      華      民      國     八十九     年      九     月 五     日
                                       臺灣屏東地方法院刑事第二庭
                                          審判長  法  官  吳永宋
                                                  法  官  何清富
                                                  法  官  林昌義
右正本證明與原本無異。
對於本判決如有不服應於收受送達後十日內向本院提出上訴書狀上訴於台灣高等法院
高雄分院並按他造當事人之人數附具繕本。
                                                  書記官  丁廣飛
中      華      民      國     八十九     年      九     月      五     日


司法院資訊處製作；財團法人民間司法改革基金會備份。
